【裁判字號】    92,上訴,212
【裁判日期】    920304
【裁判案由】    妨害公務
【裁判全文】
臺灣高等法院臺中分院刑事判決              民國九十二年度上訴字第二一二號
    上  訴  人
    即  被  告  甲○○  男  民.
右上訴人因妨害公務案件，不服臺灣彰化地方法院中華民國九十一年十一月十二日第
一審判決（民國九十一年度訴字第一○三一號，起訴案號：臺灣彰化地方法院檢察署
民國九十一年度偵字第五○二五號），提起上訴，本院判決如左：
        主  文
原判決關於損害公務員職務上掌管之物品罪部分及定執行刑部分撤銷。甲○○損害公
務員職務上掌管之物品，累犯，處有期徒刑肆月，如易科罰金，以佰元折算壹日。
其他上訴駁回。
上訴駁回部分與撤銷改判部分應執行有期徒刑伍月，如易科罰金，以佰元折算壹日
。
        事  實
一、甲○○有麻藥、竊盜、恐嚇取財等前科，最後一次於民國九十年三月十九日因恐
    嚇取財案件，經最高法院於九十一年四月十七日判處有期徒刑一年確定，同年七
    月二十二日執行完畢（判決確定前羈押二百六十日）。仍不知警惕，於九十一年
    七月三十日十五時十分許，在彰化縣花壇鄉大厝巷三號富美宮內，因施用強力膠
    （此部分另由警依社會秩序維護法裁處）為民眾黃福報警處理，適彰化縣警察局
    彰化分局花壇分駐所值勤警員丙○○、乙○○接獲通報，即著制服駕駛警用巡邏
    車前往處理。詎甲○○明知丙○○、乙○○係警員且正在執行公務中，竟於該二
    警員請其出示證件盤查時，即當場口出三字經「幹你娘ＧＹ」等語辱罵丙○○、
    乙○○等二員警。丙○○見狀乃拿出錄音機要錄音，甲○○竟另行基於妨害公務
    之犯意，上前以右拳將丙○○職務上掌管之錄音機打落地上而損壞，同時出手、
    抬腳毆打丙○○，致丙○○胸部遭毆擊四、五下，而受有右前胸挫傷及右手肘瘀
    腫等傷害（傷害部分未據告訴），並轉身將乙○○所有置於神桌上之墨鏡握住捏
    壞（毀損部分未據告訴），乙○○旋即取出手銬上前欲銬住甲○○時，甲○○仍
    出拳抗拒，致乙○○上衣左手衣袖鈕扣掉落，而對公務員依法執行職務時，施以
    強暴手段。嗣經丙○○、乙○○與在旁民眾協助，始將甲○○制服，並扣得裝有
    強力膠之塑膠袋及強力膠空盒各一個（經警依社會秩序維護法移送原審另案處理
    ）。
二、案經彰化縣警察局彰化分局報請台灣彰化地方法院檢察署檢察官偵查起訴。
        理  由
一、訊據被告甲○○，固坦承有辱罵到場處理警員與損壞錄音機及致警員乙○○上衣
    左手衣袖鈕扣掉落，惟矢口否認有前揭犯行，辯稱：伊並未吸食強力膠，係警員
    罵伊，伊才回罵，且上開物品也是不小心損壞，另因警察先打伊，才會還手云云
    。惟查：（一）右揭犯罪事實，業據到場處理警員丙○○、乙○○分別於偵審中
    指述綦詳。（二）證人黃福於警訊中證稱：伊目擊甲○○在富美宮內王爺神像桌
    旁以手拿塑膠袋，內裝強力膠，用口鼻在吸食強力膠，才立即報警處理；警員到
    場處理時，被告大聲咆哮，警員拿錄音機要錄音，被告就將錄音機搶走，並摔在
    地上，再將警員的眼鏡撞毀；被告是用拳頭及右手肘攻擊警員胸部，並用腳踢警
    員等語屬實。顯見警員丙○○、乙○○確係於執行勤務時遭被告辱罵，及損壞其
    等掌管之錄音機無訛。（三）被告甲○○因本件吸食強力膠，經原審法院於九十
    一年七月三十一日以九十一年度彰秩字第三九號裁定處拘留三日，被告於收受該
    裁定後，並具狀認該裁定允當，放棄抗告，業據原審法院調閱該案卷證查閱無訛
    ，並有該裁定、送達證書及被告捨棄抗告書等件影本附卷可按，足徵被告於案發
    前確有吸食強力膠其明。（四）綜上所述，被告所辯，無非係事後卸責之詞，要
    無可採。本件事證業臻明確，被告犯行堪以認定。
二、核被告所為，係犯刑法第一百四十條第一項之侮辱公務員罪、第一百三十五條第
    一項之妨害公務執行罪、第一百三十八條損壞公務員職務上掌管物品罪。被告一
    行為觸犯刑法第一百三十五條第一項之妨害公務執行罪（起訴誤載為刑法第一百
    三十六條）、第一百三十八條損壞公務員職務上掌管物品罪，為一行為觸犯數罪
    名之想像競合犯，應依刑法第五十五條之規定論以較重之刑法第一百三十八條損
    壞公務員職務上掌管物品罪。又前開之罪與其另犯刑法第一百四十條第一項之侮
    辱公務員罪間，犯罪構成要件不同，行為互殊，顯係基於個別犯意為之，應予分
    論併罰。次查被告曾於九十年三月十九日因恐嚇取財案件，經最高法院於九十一
    年四月十七日判處有期徒刑一年確定，同年七月二十二日執行完畢（判決確定前
    羈押二百六十日），有臺灣高等法院被告全國前案紀錄表及台灣彰化地方法院檢
    察署刑案資料查註紀錄表在卷可按，其於有期徒刑執行完畢後，五年內再犯有期
    徒刑之本罪，為累犯，應依刑法第四十七條之規定加重其刑。原審以被告損害公
    務員職務上掌管之物品罪證明確，予以論罪科刑，原無不合，惟查被告係因吸用
    強力膠而犯本罪；犯罪後已向被害人丙○○、乙○○致歉，此業經該二人於本院
    供述甚明，原判決諭知有期徒刑八月，稍嫌過重，被告上訴意旨否認犯罪，雖無
    理由，惟原判決即有上開可議之處，自屬不能維持，應由本院將原判決關於此部
    分及定執行刑部分撤銷改判，爰審酌被告犯罪之動機、方法、所生危害及犯後態
    度等一切情狀，量處以有期徒刑四月，併諭知易科罰金之折算標準。又原審以被
    告對於公務員依法執行職務時當場侮辱，罪證明確，適用刑法第一百四十條第一
    項，審酌被告犯罪之動機、方法、所生危害及犯後態度等一切情狀，量處以有期
    徒刑三月，經核認事用法並無不當，被告上訴意旨否認犯罪，為無理由，應予駁
    回。上訴駁回部分與撤銷改判部分，並定其應執行刑為有期徒刑五月，且諭知易
    科罰金之折算標準，如主文所示。
據上論斷，應依刑事訴訟法第三百六十九條第一項前段、第三百六十四條、第三百六
十八條、第二百九十九條第一項前段，刑法第一百三十五條第一項、第一百三十八條
、第五十五條、第四十七條、第四十一條第一項前段、第五十一條第五款，罰金罰鍰
提高標準條例第一條前段、第二條，判決如主文。
本案經檢察官丁○○到庭執行職務。
中        華        民        國  九 十 二  年     三     月    四      日
                                  臺灣高等法院臺中分院刑事第五庭
                                        審判長法  官  袁  從  楨
                                              法  官  郭  同  奇
                                              法  官  胡  森  田
右正本證明與原本無異。
公然侮辱部分不得上訴。
其他得上訴。
如不服本判決應於收受送達後十日內向本院提出上訴書狀，其未敘述上訴之理由者並
得於提起上訴後十日內向本院補提理由書（均須按他造當事人之人數附繕本）。
                                              書記官  王  瑩  澤
中        華        民        國  九 十 二  年     三     月    五      日
                                                                        Ｋ


司法院資訊處製作；財團法人民間司法改革基金會備份。
